臺灣臺北地方法院民事裁定
111年度司字第137號
聲  請  人  吳裕昌
相  對  人  廖年盛即樂寶企業股份有限公司之清算人

上列當事人間聲請解任清算人事件，本院裁定如下：
    主  文
聲請駁回。
    理  由
一、按公司之清算，以董事為清算人，但本法或章程另有規定或
    股東會另選清算人時，不在此限；不能依前項之規定定清算
    人時，法院得因利害關係人之聲請，選派清算人；清算人除
    由法院選派者外，得由股東會決議解任；法院因監察人或繼
    續1年以上持有已發行股份總數百分之3以上股份股東之聲請
    ，得將清算人解任，公司法第322條、第323條分別定有明文
    。考諸公司法第323條之立法目的，係因清算人依同法第334
    條準用同法第84條之規定，有了結現務、收取債權、清償債
    務、分派盈餘或虧損、分派賸餘財產之職務，是清算人之職
    務行使，特重於追求公司債權人之公平受償與股東受賸餘財
    產之分配利益。又依同法第23條第1項、第324條準用第193
    條第1項之規定，清算人負有恪遵法令忠實執行其清算職務
    之義務。因此，倘依當事人提出或法院依職權調查而得之具
    體事證，足認清算人有解任之必要時，例如曾有侵占公司利
    益或財產之行為，或其利益與公司或其股東、債權人之利益
    衝突，或有未能誠實遵守法令、章程、股東會、董事會或清
    算人決議或會計規則之行為，並法院認如該清算人繼續執行
    職務，有損害公司或其股東、債權人之利益之虞，或將使清
    算程序難以終結時，法院即得基於監督公司清算之職權，因
    監察人或少數股東之聲請，解任清算人之職務。　　
二、本件聲請意旨略以：相對人係經本院於民國109年3月31日以
    109年度司字第3號裁定選派為樂寶企業股份有限公司（下稱
    樂寶公司）之清算人，然相對人自上任以來，藉清算人職權
    ，勒索敲詐聲請人，並勾結司法流氓蔡式輝侵吞樂寶公司資
    金，樂寶公司剩餘財產新臺幣（下同）278萬9,783元亦不知
    去向，故相對人已不適任清算人職務，爰依公司法第323條
    規定聲請將其解任，並另行選派清算人等語。
三、相對人則以：聲請人所稱相對人藉清算人職務勒索聲請人，
    並質疑相對人不法侵占乙節，均為聲請人片面之詞，實係因
    樂寶公司前向聲請人請求返還提存款，經本院以102年度重
    訴字第261號事件受理後，雙方於104年3月5日達成和解，聲
    請人應給付樂寶公司673萬1,650元及其利息，相對人上任後
    ，漏未察及樂寶公司上開債權即就剩餘財產進行分配，嗣相
    對人發現後，要求聲請人返還該款項再為分配遭拒，遂持上
    開和解筆錄代表樂寶公司對聲請人聲請強制執行，聲請人因
    而心生不滿，虛構事實對相對人提起刑事告訴，且於所提債
    務人異議之訴一審敗訴後，以毫無證據之不實指控聲請解任
    相對人為樂寶公司之清算人，意圖阻撓後續清算事務之進行
    ，故本件聲請並無理由。
四、經查：
  ㈠相對人前經本院以109年度司字第3號裁定選派為樂寶公司之
    清算人，有上開裁定在卷可稽（見本院卷第25頁至第27頁）
    ，並經本院調取本院109年度司字第3號選派清算人事件卷宗
    核閱屬實。又聲請人為樂寶公司之股東，自96年12月27日持
    有樂寶公司股份1,224股，樂寶公司已發行股份總數為3,900
    股，業據聲請人提出樂寶公司股東名簿、財政部臺灣省中區
    國稅局贈與稅繳清證明書、繳款書、96年度營利事業投資人
    明細及分配盈餘表、各類所得扣繳暨免扣繳憑單、債權讓與
    書、本院102年度訴字第1531號民事判決暨確定證明書等件
    為證（見本院卷第169頁至第189頁），足認聲請人為樂寶公
    司繼續1年以上持有已發行股份總數百分之3以上股份股東，
    合先敘明。
　㈡本件聲請人固提出檢舉告訴狀、刑事告訴狀、刑事告訴補充理由狀、刑事告發狀等件（見本院卷第29頁至第85頁），主張相對人藉清算人職權，勒索敲詐聲請人，並勾結司法流氓蔡式輝侵吞樂寶公司資金，其已向臺北地方法院檢察署對相對人提出刑事告訴云云，惟聲請人申告之案件並未經檢察官認定涉有犯罪嫌疑而予以起訴，此有本院依職權查詢之前案紀錄表附於限閱卷內可稽，是相對人是否有違反相關法令、是否成立犯罪、是否有違背對於公司之忠實義務，尚乏明確具體事證，自難認相對人繼續執行職務，有損害公司或其股東利益之虞。復觀之聲請人所提出樂寶公司股東臨時會會議記錄，各項決議均經無異議通過（見本院卷第87頁至第101頁），而樂寶公司前持本院102年度重訴字第261號和解筆錄對聲請人聲請強制執行，經聲請人提起債務人異議之訴（案列本院110年度重訴字第960號），聲請人雖又提出該案書狀表示相對人未依規定進行清算程序，然此僅為聲請人片面之主張，其所提之上開債務人異議之訴，亦經本院駁回聲請人之起訴，此有本院110年度重訴字第960號判決在卷可參（見本院卷第123頁至第135頁），故本件實無證據證明相對人有怠於執行清算人職務、未能誠實依法進行清算，或有害及股東或債權人之權利，並使清算程序難以終結等足認有解任相對人為清算人必要之情事，自不能以聲請人單方面之主張，即認相對人有不適任清算人之情形。從而，聲請人依公司法第323條規定，聲請解任相對人之清算人職務，為無理由，應予駁回。而相對人既仍為樂寶公司之清算人，自無另行選任清算人之必要。
五、爰裁定如主文。
中　　華　　民　　國　　111 　年　　8 　　月　　23　　日
                  民事第五庭    法　官　王唯怡
以上正本係照原本作成。
本裁定不得聲明不服。
中　　華　　民　　國　　111 　年　　8 　　月　　23　　日
                                書記官  林俐如